臺灣臺南地方法院民事判決　九十年度訴更(一)字第三號
　　原　　　告　ｇ○○黃楊雪.
　　被　　　告　Ｄ○○
　　訴訟代理人　Ｉ○○
　　被　　　告　Ｓ○○
　　　　　　　　Ｔ○○
　　　　　　　　巳○○
　　　　　　　　壬○○
　　　　　　　　午○
　　　　　　　　Ｕ○○○
　　　　　　　　辛○○○
　　訴訟代理人　戊○○
　　被　　　告　申○○
　　訴訟代理人　Ｃ○○
　　被　　　告　Ｍ○○
　　　　　　　　天○○
　　　　　　　　ｃ○○○
　　訴訟代理人　丑○○
　　被　　　告　ａ○○○
　　訴訟代理人　Ｚ○○
　　被　　　告　甲○○
　　　　　　　　乙○○○
　　　　　　　　寅○○
　　　　　　　　卯○○
　　　　　　　　Ａ○○
　　　　　　　　Ｆ○○
　　　　　　　　Ｅ○○
　　　　　　　　戌○○
　　　　　　　　亥○○
　　　　　　　　Ｙ○○
　　　　　　　　己○○○
　　　　　　　　宙○○
　　　　　　　　ｉ○○○
　　　　　　　　ｄ○○
　　　　　　　　丙○○
　　　　　　　　ｅ○○
　　　　　　　　未○○
　　　　　　　　Ｎ○○
　　　　　　　　Ｏ○○
　　　　　　　　玄○○
　　　　　　　　Ｂ○○
　　　　　　　　酉○○
　　　　　　　　Ｌ○○
　　　　　　　　子○○
　　　　　　　　ｂ○○○
　　　　　　　　庚○○○
　　　　　　　　地○○○
　　　　　　　　宇○○
　　　　　　　　Ｈ○○
　　　　　　　　黃○○
　　　　　　　　癸○○
　　　　　　　　Ｊ○○
右當事人間請求分割共有物事件，本院判決（八十六年度訴字第一六九號）後經提起
上訴，復經台灣高等法院台南分院第一次發回更審（八十六年度上字第四七六號），
本院更為判決如左：
　　主　　　文
被告ａ○○○、天○○、甲○○、乙○○○、寅○○、卯○○、Ａ○○、Ｆ○○、Ｅ
○○、戌○○、亥○○、Ｙ○○、己○○○、宙○○、ｉ○○○、Ｑ○○、Ｐ○○、
Ｒ○○、丁○○○、ｈ○○○、Ｘ○○、Ｖ○○、Ｗ○○、Ｋ○○即姜勝正、ｄ○○
、丙○○、ｅ○○、辰○○、未○○、Ｎ○○、Ｏ○○、玄○○、Ｂ○○、酉○○、
Ｌ○○、子○○、ｂ○○○、ｃ○○○、庚○○○、地○○○、宇○○、Ｇ○○即姜
桂子或姜雪鄉、Ｈ○○、黃○○、癸○○、Ｊ○○應就其等共同被繼承人姜林惠所有
，如附表一所示兩筆土地之應有部分均二三五分之四辦理繼承登記。
兩造共有右開兩筆土地准予合併分割如附圖四所示：編號三九七Ａ部分面積０點０一
五八五四公頃、編號三九八Ａ部分面積０點０００一七一公頃均分歸被告巳○○、壬○○、丑○○各按應有部分依序為五七八一分之一一七五、五七八一分之一一七五、
五七八一分之三四三一保持共有；編號三九七Ｂ部分面積０點００九三四七公頃、編
號三九八Ｂ部分面積０點０００四二五公頃均分歸被告辛○○○取得；編號三九七Ｃ
部分面積０點０一九三六五公頃、編號三九八Ｃ部分面積０點０００一七九公頃均分
歸被告Ｄ○○取得；編號三九七Ｄ部分面積０點０一二三七二公頃、編號三九八Ｄ部
分面積０點０００一三五公頃均分歸原告ｇ○○、ｆ○○各按應有部分依序為二分之
一、二分之一保持共有；編號三九七Ｆ部分面積０點００一五六四公頃分歸被告ａ○○○、天○○、甲○○、乙○○○、寅○○、卯○○、Ａ○○、Ｆ○○、Ｅ○○、戌
○○、亥○○、Ｙ○○、己○○○、宙○○、ｉ○○○、Ｑ○○、Ｐ○○、Ｒ○○、
丁○○○、ｈ○○○、Ｘ○○、Ｖ○○、Ｗ○○、Ｋ○○即姜勝正、ｄ○○、丙○○
、ｅ○○、辰○○、未○○、Ｎ○○、Ｏ○○、玄○○、Ｂ○○、酉○○、Ｌ○○、
子○○、ｂ○○○、ｃ○○○、庚○○○、地○○○、宇○○、Ｇ○○即姜桂子或姜
雪鄉、Ｈ○○、黃○○、癸○○、Ｊ○○等四十六人共同取得，各按其應繼分保持公
同共有；編號三九七Ｇ部分面積０點００六二五六公頃分歸被告Ｍ○○取得；編號三
九七Ｈ部分面積０點００三九０七公頃、編號三九八Ｈ部分面積０點００六六四六公
頃均分歸被告午○取得；編號三九八Ｆ部分面積０點００七八一八公頃分歸被告申○○取得；編號三九八Ｇ部分面積０點００七八一八公頃分歸被告Ｓ○○、Ｔ○○、Ｕ
○○○各按應有部分依序為四分之一、四分之一、二分之一保持共有；編號三九七Ｅ
部分面積０點００九四九七公頃、編號三九八Ｅ部分面積０點００七四八三公頃均供
道路使用，由兩造按原應有部分比例保持共有。
被告Ｍ○○應依序分別補償原告ｇ○○、原告ｆ○○、被告巳○○、被告壬○○、被
告丑○○各新台幣壹萬肆仟佰元、壹萬肆仟佰元、伍仟捌佰壹拾元、伍仟捌佰
壹拾元、壹萬陸仟玖佰柒拾肆元。
第一審及發回前第二審訴訟費用（除撤回部分外），由兩造各按附表三所示比例負擔
。
　　事　　　實
甲、原告方面：原告ｆ○○（即原告黃楊雪吟之承受訴訟人）未於最後言詞辯論期日
    到場，惟據其前所到場，與原告ｇ○○（即原告黃楊雪吟之承受訴訟人）所為之
    聲明、陳述如左：
    一、聲明：求為判決合併分割台南縣下營鄉○○段三九七號建０點０七八一六二
        公頃、台南縣下營鄉○○段三九八號建０點０三０六七五公頃土地。
    二、陳述：坐落台南縣下營鄉○○段三九七號建０點０七八一六二公頃、台南縣
        下營鄉○○段三九八號建０點０三０六七五公頃兩筆土地（以下簡稱系爭土
        地），皆為原告與被告Ｄ○○、Ｓ○○、Ｔ○○、巳○○、壬○○、丑○○
        、午○、Ｕ○○○、辛○○○、申○○、Ｍ○○及已死亡之姜林惠所共有，
        其應有部分皆如附表二所載，其中共有人姜林惠業已於日據時期昭和三年六
        月二十二日（即民國十七年六月二十二日）死亡，其應有部分應由其繼承人
        即被告ａ○○○、天○○、甲○○、乙○○○、寅○○、卯○○、Ａ○○、
        Ｆ○○、Ｅ○○、戌○○、亥○○、Ｙ○○、己○○○、宙○○、ｉ○○○
        、Ｑ○○、Ｐ○○、Ｒ○○、丁○○○、ｈ○○○、Ｘ○○、Ｖ○○、Ｗ○○、Ｋ○○即姜勝正、ｄ○○、丙○○、ｅ○○、辰○○、未○○、Ｎ○○
        、Ｏ○○、玄○○、Ｂ○○、酉○○、Ｌ○○、子○○、ｂ○○○、ｃ○○○、庚○○○、地○○○、宇○○、Ｇ○○即姜桂子或姜雪鄉、Ｈ○○、黃
        ○○、癸○○、Ｊ○○共同繼承。茲因系爭土地並無因法令規定或物之使用
        目的不能分割或契約約定有不分割之期限等情形，且系爭兩筆土地之共有人
        人數及其應有部分比例皆相同，兩造又無法達成分割協議，爰訴請被告ａ○○○、天○○、甲○○、乙○○○、寅○○、卯○○、Ａ○○、Ｆ○○、Ｅ
        ○○、戌○○、亥○○、Ｙ○○、己○○○、宙○○、ｉ○○○、Ｑ○○、
        Ｐ○○、Ｒ○○、丁○○○、ｈ○○○、Ｘ○○、Ｖ○○、Ｗ○○、Ｋ○○
        即姜勝正、ｄ○○、丙○○、ｅ○○、辰○○、未○○、Ｎ○○、Ｏ○○、
        玄○○、Ｂ○○、酉○○、Ｌ○○、子○○、ｂ○○○、ｃ○○○、庚○○○、地○○○、宇○○、Ｇ○○即姜桂子或姜雪鄉、Ｈ○○、黃○○、癸○○、Ｊ○○應就其等共同被繼承人姜林惠所有系爭兩筆土地之應有部分均二
        三五分之四辦理繼承登記後，再予合併分割本件共有土地。又原告二人願意
        就本件分割結果，仍然保持共有。
    三、證據：提出土地登記簿謄本四份、地籍圖謄本兩份、地價證明書一份、繼承
        系統表九份、戶籍謄本八十三份、遺產分割契約書一份等為證，並聲請勘測
        現場。
乙、被告方面：被告Ｕ○○○、甲○○、乙○○○、寅○○、卯○○、Ａ○○、Ｆ○○、Ｅ○○、戌○○、亥○○、Ｙ○○、己○○○、宙○○、ｉ○○○、Ｑ○○
    、Ｐ○○、Ｒ○○、丁○○○、ｈ○○○、Ｘ○○、Ｖ○○、Ｗ○○、Ｋ○○即
    姜勝正、丙○○、辰○○、未○○、Ｎ○○、Ｏ○○、玄○○、Ｂ○○、酉○○
    、Ｌ○○、子○○、地○○○、宇○○、Ｈ○○、黃○○、癸○○、Ｊ○○等三
    十九人，均未於言詞辯論期日到場，亦未提出書狀作何聲明或陳述；另被告壬○○，亦未於言詞辯論期日到場，但已提出書狀為聲明、陳述；又被告Ｔ○○、Ｓ
    ○○、午○、ａ○○○、ｄ○○、Ｇ○○即姜桂子或姜雪鄉等六人，雖未於最後
    言詞辯論期日到場，惟據其等前所到場，與其餘被告所為之聲明、陳述如左：
    一、聲明：求為判決駁回原告之訴。
    二、陳述：
      （一）共同陳述部分：均同意分割，並希望按使用現狀分割。
      （二）被告Ｓ○○、Ｔ○○部分：贊同原告所提分割方案（即附圖二所示），
            Ｓ○○、Ｔ○○、Ｕ○○○就分割結果並願意繼續保持共有。
      （三）被告巳○○、壬○○、丑○○部分：土地登記簿上所載渠等應有部分比
            例係屬錯誤，渠等應有部分比例應該不僅止如此，主張應就目前巳○○
            、壬○○、丑○○所占有之土地，依其占有現狀全部判給巳○○、姜
            欽、丑○○三人並保持共有。
      （四）被告申○○部分：主張應予拍賣系爭土地變價分割。
      （五）被告Ｄ○○、午○、辛○○○部分：贊同原告所提分割方案（即附圖二
            所示）。
      （六）被告Ｍ○○、ａ○○○、ｄ○○、Ｇ○○即姜桂子或姜雪鄉、天○○、
            ｅ○○、ｂ○○○、ｃ○○○、庚○○○部分：不贊同原告所提分割方
            案，主張應按使用現狀而為分割。
丙、本院依職權調閱本院八十一年度訴字第八六五號分割共有物案卷，另依職權調查
    被告Ｋ○○即姜勝正、卯○○、Ｂ○○之戶籍登記資料。
　　理　　　由
一、本件原告起訴時，雖然僅列土地共有人姜林惠之繼承人天○○、甲○○、乙○○○、寅○○、卯○○、Ａ○○等六人為本件被告而已，然嗣於訴訟中業已追加有
    合一確定必要之其餘繼承人ａ○○○、Ｆ○○、Ｅ○○、戌○○、亥○○、Ｙ○○、己○○○、宙○○、ｉ○○○、Ｋ○○即姜勝正、ｄ○○、丙○○、ｅ○○
    、辰○○、未○○、Ｎ○○、Ｏ○○、玄○○、Ｂ○○、酉○○、Ｌ○○、子○○、ｂ○○○、ｃ○○○、庚○○○、地○○○、宇○○、Ｇ○○即姜桂子或姜
    雪鄉、Ｈ○○、黃○○、癸○○、Ｊ○○、張姜林未即張未等三十三人為本件被
    告，經核其追加與民事訴訟法第二百五十五條第一項第五款之規定相符，應予准
    許；又原本追加之被告張姜林未即張未嗣於本件訴訟程序進行中（八十八年五月
    十五日）死亡，而被告Ｑ○○、Ｐ○○、Ｒ○○、丁○○○、ｈ○○○、Ｘ○○
    、Ｖ○○、Ｗ○○則為其共同繼承人，有戶籍謄本十一份在卷可稽，本院爰依法
    命為承受訴訟；另原告黃楊雪吟亦於本件訴訟程序進行中（八十七年二月十日）
    死亡，ｇ○○、ｆ○○為其共同繼承人，有土地登記謄本一份在卷可稽，其繼承
    人ｇ○○、ｆ○○亦已陳明承受訴訟在案，核無不合，應予准許；再原告於訴訟
    中將起訴前（八十六年一月十六日）業已死亡之原列被告姜林僻，變更為其繼承
    人即被告Ｍ○○，並提出戶籍謄本兩份、土地登記謄本一份為證，因不甚礙被告
    之防禦及訴訟之終結，依據民事訴訟法第二百五十五條第一項第七款之規定，亦
    應准許；合先敘明。
二、被告壬○○、Ｕ○○○、甲○○、乙○○○、寅○○、卯○○、Ａ○○、Ｆ○○
    、Ｅ○○、戌○○、亥○○、Ｙ○○、己○○○、宙○○、ｉ○○○、Ｑ○○、
    Ｐ○○、Ｒ○○、丁○○○、ｈ○○○、Ｘ○○、Ｖ○○、Ｗ○○、Ｋ○○即姜
    勝正、丙○○、辰○○、未○○、Ｎ○○、Ｏ○○、玄○○、Ｂ○○、酉○○、
    Ｌ○○、子○○、地○○○、宇○○、Ｈ○○、黃○○、癸○○、Ｊ○○等四十
    人，業經通知，均未於言詞辯論期日到場；另原告ｆ○○、被告Ｔ○○、Ｓ○○
    、午○、ａ○○○、ｄ○○、Ｇ○○即姜桂子或姜雪鄉等七人，則業經通知，則
    均未於最後言詞辯論期日到場，核均無民事訴訟法第三百八十六條所列各款情形
    ，爰依原告ｇ○○之聲請，由其一造辯論而為判決。
三、原告起訴主張：系爭如附表一所示土地皆為原告與被告Ｄ○○、Ｓ○○、Ｔ○○
    、巳○○、壬○○、丑○○、午○、Ｕ○○○、辛○○○、申○○、Ｍ○○及已
    死亡之姜林惠所共有，其應有部分皆如附表二所載，其中共有人姜林惠業已於日
    據時期昭和三年六月二十二日（即十七年六月二十二日）死亡，其應有部分應由
    其繼承人即被告ａ○○○、天○○、甲○○、乙○○○、寅○○、卯○○、Ａ○○、Ｆ○○、Ｅ○○、戌○○、亥○○、Ｙ○○、己○○○、宙○○、ｉ○○○
    、Ｑ○○、Ｐ○○、Ｒ○○、丁○○○、ｈ○○○、Ｘ○○、Ｖ○○、Ｗ○○、
    Ｋ○○即姜勝正、ｄ○○、丙○○、ｅ○○、辰○○、未○○、Ｎ○○、Ｏ○○
    、玄○○、Ｂ○○、酉○○、Ｌ○○、子○○、ｂ○○○、ｃ○○○、庚○○○
    、地○○○、宇○○、Ｇ○○即姜桂子或姜雪鄉、Ｈ○○、黃○○、癸○○、Ｊ
    ○○共同繼承。茲因系爭土地並無因法令規定或物之使用目的不能分割或契約約
    定有不分割之期限等情形，且系爭兩筆土地之共有人人數及其應有部分比例皆相
    同，兩造又無法達成分割協議，爰訴請被告ａ○○○、天○○、甲○○、乙○○○、寅○○、卯○○、Ａ○○、Ｆ○○、Ｅ○○、戌○○、亥○○、Ｙ○○、己○○○、宙○○、ｉ○○○、Ｑ○○、Ｐ○○、Ｒ○○、丁○○○、ｈ○○○、
    Ｘ○○、Ｖ○○、Ｗ○○、Ｋ○○即姜勝正、ｄ○○、丙○○、ｅ○○、辰○○
    、未○○、Ｎ○○、Ｏ○○、玄○○、Ｂ○○、酉○○、Ｌ○○、子○○、ｂ○○○、ｃ○○○、庚○○○、地○○○、宇○○、Ｇ○○即姜桂子或姜雪鄉、Ｈ
    ○○、黃○○、癸○○、Ｊ○○應就其等共同被繼承人姜林惠所有系爭兩筆土地
    之應有部分均二三五分之四辦理繼承登記後，再予合併分割本件共有土地等語。
    被告Ｓ○○、Ｔ○○、Ｄ○○、午○、辛○○○均表示贊同原告所提分割方案（
    即附圖二所示），被告申○○則主張應予拍賣系爭土地變價分割，另被告巳○○
    、壬○○、丑○○、Ｍ○○、ａ○○○、ｄ○○、Ｇ○○即姜桂子或姜雪鄉、天
    ○○、ｅ○○、ｂ○○○、ｃ○○○、庚○○○則均表示不贊同原告所提分割方
    案，巳○○、壬○○、丑○○並表示土地登記簿上所載渠等應有部分比例係屬錯
    誤，渠等應有部分比例應該不僅止如此，主張應就目前巳○○、壬○○、丑○○
    所占有之土地，依其占有現狀全部判給巳○○、壬○○、丑○○三人並保持共有
    等語，資為抗辯。
四、按「各共有人得隨時請求分割共有物。但因物之使用目的不能分割或契約定有不
    分割之期限者，不在此限」；又共有物分割之方法，不能協議決定者，法院得因
    任何共有人之聲請，命為分配，民法第八百二十三條第一項、第八百二十四條第
    二項定有明文。經查：原告所主張之前開事實，業據提出與其所述相符之土地登
    記簿謄本四份、地籍圖謄本兩份、繼承系統表九份、戶籍謄本八十三份、遺產分
    割契約書一份等為證，且經本院勘驗現場查證屬實，有勘驗筆錄乙份足憑。雖然
    被告巳○○、壬○○、丑○○另以：土地登記簿上所載渠等應有部分比例係屬錯
    誤，渠等應有部分比例應該不僅止如此云云置辯，惟其等上開辯詞，顯與土地登
    記簿所載內容不符，其等又未能提出確切事證憑以證明土地登記簿上所載渠等應
    有部分比例確係錯誤，則其等上開辯詞，自難採信，本件應堪信原告之上開主張
    為真實。從而，原告為訴訟經濟計，訴請被告ａ○○○、天○○、甲○○、乙○○○、寅○○、卯○○、Ａ○○、Ｆ○○、Ｅ○○、戌○○、亥○○、Ｙ○○、
    己○○○、宙○○、ｉ○○○、Ｑ○○、Ｐ○○、Ｒ○○、丁○○○、ｈ○○○
    、Ｘ○○、Ｖ○○、Ｗ○○、Ｋ○○即姜勝正、ｄ○○、丙○○、ｅ○○、辰○○、未○○、Ｎ○○、Ｏ○○、玄○○、Ｂ○○、酉○○、Ｌ○○、子○○、ｂ
    ○○○、ｃ○○○、庚○○○、地○○○、宇○○、Ｇ○○即姜桂子或姜雪鄉、
    Ｈ○○、黃○○、癸○○、Ｊ○○應就其等共同被繼承人姜林惠所有，如附表一
    所示兩筆土地之應有部分均二三五分之四辦理繼承登記，並請求合併分割系爭土
    地，均有理由，應予准許。
五、至於分割方法，本院爰審酌：系爭兩筆土地彼此相互緊鄰，系爭三九七號土地係
    呈長方形，在其東側之系爭三九八號土地係呈不規則形，兩筆土地現僅有三九八
    號土地西側面臨道路而已，其餘側旁則均為他人土地暨土地使用現況等經本院勘
    驗現場查證屬實之事實，衡量分割後各當事人對於土地利用之最大經濟效益，認
    為如採附圖四所示之分割方案，分割後之每一筆土地，形狀均較方正而完整，利
    於開發使用，能夠增加土地利用之經濟效益；且能顧慮各土地共有人應有部分比
    例之大小，衡平比例分配其等面臨系爭土地西側道路之臨路寬度；又留設如編號
    三九七Ｅ、編號三九八Ｅ所示土地作為四米寬巷道並由兩造按原應有部分比例保
    持共有，使該巷道從系爭土地中間穿過，對於分配在該巷道兩側之Ｍ○○、午○
    ，與分配在裡側土地之申○○、Ｓ○○、Ｔ○○、Ｕ○○○等人均方便出入，能
    提升土地之利用價值，更可避免系爭土地因分割而致生袋地之情形；更何況兩造
    大多數土地共有人均主張應儘量依照目前之占有現狀而為分配，以兼顧系爭土地
    上建物於分割後之完整性，則在兼顧應有部分土地面積比例分配、占有現狀之保
    留、系爭土地上建物於分割後之完整性、比例分配臨路寬度、酌留巷道便利通行
    等因素考量之下，自以如附圖四所示分割方案較為可採。至於附圖一、附圖二、
    附圖三所示之分割方案，僅單純依照土地共有人之應有部分比例，據以分配面臨
    系爭土地西側所臨道路之臨路寬度，作為其分割原則，然查該三項方案，於分割
    之後，ａ○○○、天○○、甲○○、乙○○○、寅○○、卯○○、Ａ○○、Ｆ○○、Ｅ○○、戌○○、亥○○、Ｙ○○、己○○○、宙○○、ｉ○○○、Ｑ○○
    、Ｐ○○、Ｒ○○、丁○○○、ｈ○○○、Ｘ○○、Ｖ○○、Ｗ○○、Ｋ○○即
    姜勝正、ｄ○○、丙○○、ｅ○○、辰○○、未○○、Ｎ○○、Ｏ○○、玄○○
    、Ｂ○○、酉○○、Ｌ○○、子○○、ｂ○○○、ｃ○○○、庚○○○、地○○○、宇○○、Ｇ○○即姜桂子或姜雪鄉、Ｈ○○、黃○○、癸○○、Ｊ○○四十
    六人（即姜林惠之繼承人）所共同分得之土地，其寬度皆僅有０點五四五米，深
    度卻有三十四米，將使該地淪為狹長且無法為建築使用之畸零地，該等分割方案
    顯屬不公，且不利於土地之利用，又不符合經濟效益，該等分割方案自非可採。
    故綜上所述，爰採酌如附圖四所示分割方案，並判決如主文所示。
六、就上述附圖四所示分割方案，分割後仍保持共有之土地，其各該共有人之應有部
    分比例，經計算結果應為：(一)被告巳○○、壬○○、丑○○共同取得之編號三九
    七Ａ與編號三九八Ａ部分土地，以其等於分割前其應有部分依序為一四一分之五
    （相當於1175／33135）、一四一分之五（相當於1175／33135）、三三一三五分
    之三四三一，故其等於分割後之應有部分比例依序應為五七八一分之一一七五、
    五七八一分之一一七五、五七八一分之三四三一。(二)原告ｇ○○、ｆ○○共同取
    得之編號三九七Ｄ與編號三九八Ｄ部分土地，以其等於分割前其應有部分均相同
    ，故其等分割後應有部分之比例均為二分之一。(三)被告Ｓ○○、Ｔ○○、Ｕ○○○共同取得之編號三九八Ｇ部分土地，以其等於分割前其應有部分依序為二三五
    分之五、二三五分之五、四七分之二（相當於10／235），故其等於分割後之應
    有部分比例依序應為四分之一、四分之一、二分之一。
七、又按以原物為分配時，如共有人中，有不能按其應有部分受分配者，得以金錢補
    償之，民法第八百二十四條第三項定有明文。查系爭兩筆土地面積共計０點一０
    八八三七公頃，扣除如附圖四所示兩造應按原應有部分比例負擔之編號三九七Ｅ
    與編號三九八Ｅ部分巷道面積共計０點０一六九八０公頃後，尚餘面積０點０九
    一八五七公頃，所以，系爭土地共有人按其應有部分比例所應分得之土地面積，
    經計算結果本應如附表四「應分得面積」欄所載，然依附圖四所示分割方案，各
    共有人實際分得之土地面積（詳如附表四「實分得面積」欄所載），被告巳○○
    、壬○○、丑○○三人共同短少一平方公尺，原告ｇ○○、ｆ○○二人也共同短
    少一平方公尺，被告Ｍ○○則多受分配二平方公尺（詳如附表四「差額面積」欄
    所載），足見本件確有以原物為分配時，共有人中有不能按其應有部分受分配之
    情事存在，依前開說明，以系爭三九七號土地於九十年七月份之土地公告現值係
    每平方公尺貳萬捌仟陸佰元作為計算標準，此有原告所提土地登記謄本在卷可稽
    ，自應由被告Ｍ○○補償伍萬柒仟貳佰元（28600×2＝57200），並由原告ｇ○○、原告ｆ○○、被告巳○○、被告壬○○、被告丑○○依序分別受領其中壹萬
    肆仟佰元（28600×1×1／2＝14300）、壹萬肆仟佰元（28600×1×1／2＝
    14300）、伍仟捌佰壹拾元（28600×1×1175／5781＝5813）、伍仟捌佰壹拾
    元（28600×1×1175／5781＝5813）、壹萬陸仟玖佰柒拾肆元（28600×1×
    3431／5781＝16974）。
八、據上論結，原告之訴為有理由，並依民事訴訟法第三百八十五條第一項前段、第
    七十八條、第八十一條第二款、第八十五條第一項後段、第二項，判決如主文。
中　　　華　　　民　　　國　　九十一　　年　　　十　　　月　　 十一 　　日
　　　　　　　　　　　　　 臺灣臺南地方法院民事第三庭
~B法　　　官　王金龍
右為正本係照原本作成
如對本判決上訴，須於判決送達後二十日內向本院提出上訴狀。
中　　　華　　　民　　　國　　九十一　　年　　　十　　　月　　 十一 　　日
~B法院書記官　張淑珍
~F0
~T40
┌───────────────────────────────────┐
│附表一：系爭土地地號、地目、面積一覽表              　                │
├──────────────┬──┬────────┬────────┤
│地　　　　　　　　　　　號　│地目│面積（公頃）    │合計面積（公頃）│
├──────────────┼──┼────────┼────────┤
│台南縣下營鄉○○段三九七號　│建　│０點０七八一六二│                │
├──────────────┼──┼────────┤０點一０八八三七│
│台南縣下營鄉○○段三九八號　│建　│０點０三０六七五│                │
└──────────────┴──┴────────┴────────┘
┌───────────────────────────────────┐
│附表二：兩造共有坐落台南縣下營鄉○○段三九七號、三九八號等兩筆土地，其│
│        共有人每筆土地應有部分比例均相同，其應有部分比例表            │
├──┬────────────────────┬───────────┤
│稱謂│姓  名                                  │應 有 部 分 比 例     │
├──┼────────────────────┼───────────┤
│原告│ｇ○○（黃楊雪吟之承受訴訟人）        　│二三五分之一六        │
├──┼────────────────────┼───────────┤
│原告│ｆ○○（黃楊雪吟之承受訴訟人）        　│二三五分之一六        │
├──┼────────────────────┼───────────┤
│被告│Ｄ○○                                　│二三五分之五０      　│
├──┼────────────────────┼───────────┤
│被告│Ｓ○○                                　│二三五分之五        　│
├──┼────────────────────┼───────────┤
│被告│Ｔ○○                                　│二三五分之五        　│
├──┼────────────────────┼───────────┤
│被告│巳○○                                　│一四一分之五          │
├──┼────────────────────┼───────────┤
│被告│壬○○                                　│一四一分之五        　│
├──┼────────────────────┼───────────┤
│被告│丑○○                                　│三三一三五分之三四三一│
├──┼────────────────────┼───────────┤
│被告│午○                                  　│二三五分之二七      　│
├──┼────────────────────┼───────────┤
│被告│Ｕ○○○                              　│四七分之二          　│
├──┼────────────────────┼───────────┤
│被告│辛○○○                              　│二三五分之二五      　│
├──┼────────────────────┼───────────┤
│被告│申○○                                　│二三五分之二０      　│
├──┼────────────────────┼───────────┤
│被告│Ｍ○○                                　│二三五分之一六      　│
├──┼────────────────────┼───────────┤
│被告│ａ○○○、天○○、甲○○、乙○○○、姜永│已死亡共有人姜林惠之應│
│　　│昌、卯○○、Ａ○○、Ｆ○○、Ｅ○○、姜明│有部分為二三五分之四（│
│　　│泉、亥○○、Ｙ○○、己○○○、宙○○、鍾│屬繼承人公同共有）　  │
│　　│姜阿雪、Ｑ○○、Ｐ○○、Ｒ○○、丁○○○│                  　  │
│　　│、ｈ○○○、Ｘ○○、Ｖ○○、Ｗ○○、姜銘│                  　  │
│　　│松即姜勝正、ｄ○○、丙○○、ｅ○○、姜玉│                  　  │
│　　│梅、未○○、Ｎ○○、Ｏ○○、玄○○、姜英│                  　  │
│　　│文、酉○○、Ｌ○○、子○○、ｂ○○○、陳│                  　  │
│　　│姜金雀、庚○○○、地○○○、宇○○、姜雪│                  　  │
│　　│香即姜桂子或姜雪鄉、Ｈ○○、黃○○、姜│                  　  │
│　　│銀、Ｊ○○等四十六人（均為系爭兩筆土地已│                  　  │
│　　│死亡共有人姜林惠之繼承人）              │                  　  │
└──┴────────────────────┴───────────┘
┌───────────────────────────────────┐
│附表三：訴訟費用負擔比例表                                            │
├──┬────────────────────┬───────────┤
│稱謂│姓  名                                  │訴訟費用負擔比例      │
├──┼────────────────────┼───────────┤
│原告│ｇ○○（黃楊雪吟之承受訴訟人）        　│二三五分之一六        │
├──┼────────────────────┼───────────┤
│原告│ｆ○○（黃楊雪吟之承受訴訟人）        　│二三五分之一六        │
├──┼────────────────────┼───────────┤
│被告│Ｄ○○                                　│二三五分之五０      　│
├──┼────────────────────┼───────────┤
│被告│Ｓ○○                                　│二三五分之五        　│
├──┼────────────────────┼───────────┤
│被告│Ｔ○○                                　│二三五分之五        　│
├──┼────────────────────┼───────────┤
│被告│巳○○                                　│一四一分之五          │
├──┼────────────────────┼───────────┤
│被告│壬○○                                　│一四一分之五        　│
├──┼────────────────────┼───────────┤
│被告│丑○○                                　│三三一三五分之三四三一│
├──┼────────────────────┼───────────┤
│被告│午○                                  　│二三五分之二七      　│
├──┼────────────────────┼───────────┤
│被告│Ｕ○○○                              　│四七分之二          　│
├──┼────────────────────┼───────────┤
│被告│辛○○○                              　│二三五分之二五      　│
├──┼────────────────────┼───────────┤
│被告│申○○                                　│二三五分之二０      　│
├──┼────────────────────┼───────────┤
│被告│Ｍ○○                                　│二三五分之一六      　│
├──┼────────────────────┼───────────┤
│被告│ａ○○○、天○○、甲○○、乙○○○、姜永│連帶負擔二三五分之四  │
│　　│昌、卯○○、Ａ○○、Ｆ○○、Ｅ○○、姜明│                      │
│　　│泉、亥○○、Ｙ○○、己○○○、宙○○、鍾│                  　  │
│　　│姜阿雪、Ｑ○○、Ｐ○○、Ｒ○○、丁○○○│                  　  │
│　　│、ｈ○○○、Ｘ○○、Ｖ○○、Ｗ○○、姜銘│                  　  │
│　　│松即姜勝正、ｄ○○、丙○○、ｅ○○、姜玉│                  　  │
│　　│梅、未○○、Ｎ○○、Ｏ○○、玄○○、姜英│                  　  │
│　　│文、酉○○、Ｌ○○、子○○、ｂ○○○、陳│                  　  │
│　　│姜金雀、庚○○○、地○○○、宇○○、姜雪│                  　  │
│　　│香即姜桂子或姜雪鄉、Ｈ○○、黃○○、姜│                  　  │
│　　│銀、Ｊ○○等四十六人（均為系爭兩筆土地已│                  　  │
│　　│死亡共有人姜林惠之繼承人）              │                  　  │
└──┴────────────────────┴───────────┘
┌───────────────────────────────────────────────┐
│附表四：兩造共有系爭兩筆土地，於扣除應按原應有部分比例負擔之巷道面積後，各共有人應分得土地面積│
│        計算表　　　　　　　　　　　　　　　　　　                                  　　　　  │
├───────────────────────────────────────────────┤
│　　　　　◎系爭兩筆土地面積共計０點一０八八三七公頃，扣除兩造應按原應有部分比例　　　　　　　│
│          負擔之巷道面積共計０點０一六九八０公頃後，尚餘面積０點０九一八五七公頃              │
├────────────────────┬─────────┬─────┬─────┬────┤
│姓  名                                  │應 有 部 分 比 例 │應分得面積│實分得面積│差額面積│
├────────────────────┼─────────┼─────┼─────┼────┤
│巳○○、壬○○、丑○○                  │共計三三一三五分之│16026 ㎡  │16025 ㎡  │-1 ㎡   │
│                              　        │五七八一　　　　　│          │          │        │
├────────────────────┼─────────┼─────┼─────┼────┤
│辛○○○                              　│二三五分之二五    │9772 ㎡ 　│9772 ㎡ 　│0 　　　│
├────────────────────┼─────────┼─────┼─────┼────┤
│Ｄ○○                                　│二三五分之五０    │19544 ㎡　│19544 ㎡　│0 　　　│
├────────────────────┼─────────┼─────┼─────┼────┤
│ｇ○○（黃楊雪吟之承受訴訟人）、ｆ○○（│共計二三五分之三二│12508 ㎡  │12507 ㎡  │-1 ㎡   │
│黃楊雪吟之承受訴訟人）        　        │　　　　　　　　　│          │          │        │
├────────────────────┼─────────┼─────┼─────┼────┤
│ａ○○○、天○○、甲○○、乙○○○、姜永│已死亡共有人姜林惠│1564 ㎡ 　│1564 ㎡ 　│0 　    │
│昌、卯○○、Ａ○○、Ｆ○○、Ｅ○○、姜明│之應有部分為二三五│　　　　　│　　　　　│　　　　│
│泉、亥○○、Ｙ○○、己○○○、宙○○、鍾│分之四（屬繼承人公│          │          │        │
│姜阿雪、Ｑ○○、Ｐ○○、Ｒ○○、丁○○○│同共有）          │          │          │        │
│、ｈ○○○、Ｘ○○、Ｖ○○、Ｗ○○、姜銘│                  │          │          │        │
│松即姜勝正、ｄ○○、丙○○、ｅ○○、姜玉│                  │          │          │        │
│梅、未○○、Ｎ○○、Ｏ○○、玄○○、姜英│                  │          │          │        │
│文、酉○○、Ｌ○○、子○○、ｂ○○○、陳│                  │          │          │        │
│姜金雀、庚○○○、地○○○、宇○○、姜雪│                  │          │          │        │
│香即姜桂子或姜雪鄉、Ｈ○○、黃○○、姜│                  │          │          │        │
│銀、Ｊ○○等四十六人（均為系爭兩筆土地已│                  │          │          │        │
│死亡共有人姜林惠之繼承人）              │                  │          │          │        │
├────────────────────┼─────────┼─────┼─────┼────┤
│Ｍ○○                                　│二三五分之一六    │6254 ㎡ 　│6256 ㎡ 　│+2 ㎡ 　│
├────────────────────┼─────────┼─────┼─────┼────┤
│午○                                  　│二三五分之二七    │10553 ㎡　│10553 ㎡　│0 　    │
├────────────────────┼─────────┼─────┼─────┼────┤
│申○○                                　│二三五分之二０    │7818 ㎡ 　│7818 ㎡ 　│0 　　　│
├────────────────────┼─────────┼─────┼─────┼────┤
│Ｓ○○、Ｔ○○、Ｕ○○○              　│共計二三五分之二０│7818 ㎡ 　│7818 ㎡ 　│0 　　　│
└────────────────────┴─────────┴─────┴─────┴────┘
